【裁判字號】    90,重訴,596
【裁判日期】    920306
【裁判案由】    塗銷所有權移轉登記
【裁判全文】
臺灣板橋地方法院民事判決  九十年度重訴字第五九六號
    原      告  第一商業銀行股份有限公司
    法定代理人  丙○○
    訴訟代理人  林淑惠律師
    複代 理 人  林秋萍律師
    被      告  乙○○
    訴訟代理人  許獻進律師
    被      告  甲○○
右當事人間請求塗銷所有權移轉登記事件，本院判決如左：
    主      文
被告乙○○與被告林柏宏二人於附表二編號一至十三號所示原因發生日期，分別就附
表二所示土地所為之贈與契約均應予撤銷。被告乙○○並應將如附表二編號一至十三
號所示土地所有權移轉登記塗銷。
原告其餘之訴駁回。
訴訟費用由被告連帶負擔三分之二，餘由原告負擔。
    事      實
甲、原告方面：
壹、聲明：
一、先位聲明：
  （一）被告甲○○與乙○○於附表一所示原因發生日期，分別就附表一所示土地所
        為之贈與契約及移轉所有權之物權契約行為均應撤銷。被告乙○○應塗銷附
        表二所示土地所有權登記，回復為被告甲○○所有。
  （二）被告乙○○應塗銷附表三所示土地、建物所有權登記，回復為被告甲○○所
        有。
二、備位聲明：
  （一）被告甲○○與乙○○於附表二所示原因發生日期，分別就附表二所示土地所
        為之贈與契約及移轉所有權之物權契約行為均應撤銷。被告乙○○應塗銷附
        表二所示土地所有權登記，回復為甲○○所有。
  （二）被告甲○○與被告乙○○於民國九十年三月五日，分別就附表三所示土地
        、建物所為之買賣契約及移轉所有權之物權契約行為均應予撤銷。被告周
          鑫君應塗銷附表三所示土地、建物所有權登記，回復為被告甲○○所有。
貳、陳述：
一、緣被告甲○○於八十五年五月二十日簽立保證書及約定書交付原告，向原告保證
    訴外人漢鼎建設股份有限公司（下稱漢鼎公司）於現在及將來對原告所負之借款
    、票據、墊款、保證及其他一切債務，在本金新臺幣（下同）一億元之限額內，
    與訴外人漢鼎公司負連帶清償責任。其後，訴外人漢鼎公司分別於附表所示之借
    貸時間，向原告借款共計五千萬元，然訴外人漢鼎公司竟自八十九年十月二十七
    日起即拒繳本息，經催告均未獲置理，且九十年五月二十三日其中一筆三百萬元
    借款屆清償期，訴外人漢鼎公司亦未清償。依兩造所簽立約定書第五條第五款規
    定，借款人或連帶保證人，發生其他信用不良有保全債權必要之相當理由發生者
    ，原告得隨時減少對立約人授信額度縮短借款期限，或視為全部到期。故訴外人
    漢鼎公司之上開借款，已視為全部到期。詎被告甲○○知悉訴外人漢鼎公司早自
    八十九年十月二十七日起已受強制執行，竟將其所有如附表一所示之土地十四筆
    分別於附表一所載原因發生日期，無償贈與其妻即被告乙○○，另就其所有如附
    表二所示之土地、建物，於九十年三月五日與被告乙○○虛偽成立買賣契約，將
    上開土地、建物移轉為被告乙○○所有，使原告求償無門。
二、依民法第二百四十四條第一項之規定，被告甲○○既為訴外人漢鼎公司向原告借
    款之連帶保證人，故與訴外人漢鼎公司為該借款之連帶債務人，其見訴外人漢鼎
    公司已開始拒繳本息，且借款到期未清償，竟將所有如附表一所示土地無償贈與
    其妻即被告乙○○，顯有害原告之債權，為此，原告乃依首揭法條之規定，聲請
    法院撤銷渠等所為贈與契約及移轉所有權之物權契約行為。是以渠等依贈與契約
    所為移轉所有權之登記，即失其依據。原告並依民法第二百四十二條之規定，代
    位被告甲○○，請求被告乙○○塗銷上開土地所有權移轉登記，回復為被告甲○
    ○所有。
三、復按表意人與相對人通謀而為虛偽意思表示者，其意思表示無效，民法第八十七
    條第一項前段定有明文。查被告甲○○於接獲原告催繳本息之通知後，非但置之
    不理，並隨即於九十年三月五日將附表二所示土地、建物多筆以買賣之名義，移
    轉所有權予其妻即被告乙○○，此非但有違常情，且未有價金收入，足見渠等間
    就上開土地、建物所為買賣契約行為應為虛偽不實，而為通謀虛偽意思表示。則
    渠等就上開不動產所為買賣之債權與物權契約行為應均無效。因此所有權移轉登
    記亦失其依據，關於此原告則依民法第一百八十四條、第二百十三條之規定，及
    依民法第二百四十二條規定代位被告甲○○請求被告乙○○塗銷系爭土地、建物
    所有權登記。退萬步言，若被告間就附表二所示不動產之買賣，非出於通謀虛偽
    意思表示，而為真實之買賣，然按債務人之財產除對特定債權人設定有擔保物權
    外，為一切債務之總擔保，被告甲○○明知其為訴外人漢鼎公司之連帶債務人，
    見訴外人漢鼎公司已遲延利息，且就屆期之借款未為清償，竟將上開不動產出售
    與知情之被告乙○○，有害原告之債權。原告依民法第二百四十四條第二項規定
    ，聲請撤銷被告間之買賣契約及移轉所有權之物權契約行為。查被告間關於附表
    二所示不動產之買賣契約及所有權移轉登記既經撤銷，依民法第一百一十四條規
    定視為自始無效。從而，渠等因買賣所為之所有權移轉登記亦失其依據。為保全
    原告之債權，原告爰依民法第二百四十二條規定，代位被告甲○○請求被告乙○
    ○塗銷附表二所示土地、建物所有權移轉登記，回復為被告甲○○所有。
四、對被告乙○○答辯之陳述：
    被告乙○○雖辯稱，附表一編號十四與附表二之土地及建物，係向被告甲○○所
    購得，並以其與訴外人方怡然間之分售合建契約所得價金支付之。惟：該分售合
    建契約未標明日期且該標的之價值甚少，與被告甲○○所移轉者顯非相當；而被
    告間早已有金錢往來；再者，該房地於謄本上所登記之原因發生日期為九十年三
    月五日，與被告間之買賣契約所載之八十九年一月二十四日並不相符；又該建物
    完成日期為八十九年四月一日，故被告實無可能早於建物尚未完成前即成立買賣
    契約，綜上諸情，均可見被告間之買賣契約不實，亦無交付價金之事實，故被告
    間並無買賣之情事。
參、證據：提出保證書、約定書、借據、借款展期約定書、土地與建物登記簿謄本、
    不動產標示附表、第一商業銀行華江分行交易明細為證，並聲請函查台北縣中和
    地政事務所、板橋地政事務所、華南商業銀行埔墘分行、合作金庫南勢角分行、
    板橋商業銀行永和分行與台北縣地政事務所。
乙、被告方面：被告甲○○經合法通知，未於言詞辯論期日到場，亦未提出書狀作任
              何聲明或陳述。被告乙○○部分則為：
壹、聲明：請求駁回原告之訴。
貳、陳述：
一、關於原告所為先位請求部分：被告乙○○並不知悉訴外人漢鼎公司有未償銀行之
    債務。原告主張被告甲○○自八十九年十月二十七日知悉訴外人漢鼎公司拒絕繳
    付銀行本息情形，故被告二人通謀虛偽意思表示成立贈與及買賣契約云云，與事
    實不符，被告否認。且原告主張被告甲○○八十九年十月間有接獲原告催繳本息
    通知云云，原告亦未舉證。
二、關於原告所為備位請求部分：原告主張被告間之贈與及買賣行為有害及債權，要
    求撤銷云云，惟：
  （一）債務人之行為未有害及債權否？查訴外人漢鼎公司及被告甲○○有無資力清
        償其債務，而致使被告甲○○移轉財產予被告乙○○之行為有害及債權，原
        告應負舉證責任。
  （二）被告乙○○係以其與訴外人方怡然間合建分售契約所得作為價金，於八十九
        年一月二十四日向被告甲○○購買附表三之房地，並自買賣契約成立時起分
        次匯款予被告甲○○，而匯款之時間均比被告甲○○之保證債務責任發生早
        ，故被告乙○○自無知情可言。至於附表二編號十四號之土地，為被告乙○
        ○向被告甲○○購買之房屋基地，亦即其為原告所提附表二編號三、四、五
        、六及七號房屋之基地，其以「贈與」方式移轉，僅為考慮夫妻間之贈與免
        繳土地增值稅而已，而非基地移轉有別於其上房屋之有償移轉，故自不可以
        無償行為視之。且依公寓大廈大廈管理條例第四條第二項規定，房屋與其基
        地不得分離移轉，故縱基地係以「贈與」為之，但因隨同有效之買賣契約移
        轉，自不得撤銷基地而移轉回復。
  （三）就原告主張之甲○○與乙○○之契約疑點，分述如次：
      (一)房地移轉登記之原因發生日，習慣上均以公契為準，而非私契，記載九十年
        三月五日僅係公契之訂約日，公契、私契日期相距一年多，係因預售屋出售
        收入與移轉之時間，與事實相符。
      (二)被告甲○○將附表三及附表一編號十四之土地移轉登記予被告乙○○（按：
        附表二編號十四號土地以「贈與」方式移轉，僅為考慮夫妻間之贈與免繳增
        值稅）前後，分別於九十年六月四日及九十年二月二十七日分別清償板信商
        業銀行永和分行最高限額抵押權九百六十萬元及合作金庫南勢角支庫最高限
        額抵押權三千六百萬元完畢。被告若是要脫產，只要不還貸款，再多貸一些
        金額出來即可，原告縱查封拍賣亦均無實益，被告何必清償貸款？故原告主
        張被告二人通謀或知情，並非事實。
      (三)附表三所示建物門牌係於八十八年九月十三日編訂，原告主張八十九年一月
        二十四日前門牌未編訂，與事實不符。
      (四)另查自八十九年一月二十四日起，被告乙○○匯給被告甲○○之匯款十八筆
        金額，均是與訴外人方怡然於八十五年十二月十二日訂立契約書之合建分售
        所得，而由訴外人方怡然之建設公司之帳戶領出存入被告乙○○之戶頭，再
        由該戶頭匯入甲○○之帳戶，故該十八筆金額均是被告乙○○委由方怡然之
        建設公司代為售屋後，並直接委其匯款給甲○○，作為買賣價金，資金來源
        甚為清楚。
      (五)原告雖質疑八十九年九月二十一日之四百五十五萬元買賣價金有匯回之情形
        ，惟縱依原告主張被告甲○○係八十九年十月間接獲原告催繳本息之通知函
        ，此項匯款亦在保證債務發生之前，被告甲○○怎可能事先知情而作假？被
        告乙○○又怎會知情？況且該筆金額係支付二個小孩之加拿大註冊費用及生
        活費，與前述合建分屋專款專用匯予被告甲○○作為購屋價金不同，原告指
        此為「匯回」，並無理由。
      (六)再者，被告二人感情早已不和睦而分居，被告乙○○向被告甲○○購買本系
        爭標的，係為保全其與二子之立身之處，確為事實。
      (七)中山路三十六號十三樓及十三樓之一部分：查原告謂中山路三十六號十三樓
        及十三樓之一於所有權第一次登記時，為李家緯所有，並非甲○○所有，故
        買賣契約應為臨訴杜撰云云，惟李家緯係以其同棟之十二樓及十二樓之一與
        甲○○上述房屋互易，且因面積相同不課徵買賣契稅，此亦可見甲○○一方
        面移轉較差之房屋予乙○○（按：十三樓在買賣觀念上，數字較不吉利。）
        ，另一方面可看出其對乙○○與其子間劃分地非常清楚，故原告僅以第一次
        登記之所有權狀況而不論背後之互易原因，指摘買賣契約虛偽，應無理由。
      (八)甲○○等係合建分屋與乙○○合建分售不同：查甲○○、李家緯及李金璇均
        與建設公司合建分屋，其等本來均有土地，此可見建造執照之起造人名冊（
        除建商外，均為地主）。故乙○○之合建分售（指對外買賣契約中，由建設
        公司訂房屋買賣契約，乙○○訂土地買賣契約，再分價金）與其他人分建分
        屋不同。原告謂被告需保留土地予甲○○等乃屬誤會。
      (九)原告謂「建築房屋配附建築基地面積通常均於建物為第一次保存登記確定其
        面積後，再依該建物占總建築面積之比例配附土地面積。」並因此推論被告
        持分移轉不合理之問題云云，惟查：原告舉例之原因前提即錯誤，蓋土地面
        積之分算，大多數案件均在建物保存登記前即已算好，本建築案之起造人大
        多數均於八十八年初及年中即已移轉部分土地予建商並保留自己之部分，至
        於被告乙○○部分，因係合建分售，其與被告甲○○均為地主，最後建商作
        調整分算實為正常。
參、證據：提出合建契約書、買賣契約書、匯款單二十六張、不動產贈與契約書、戶
    籍影本、護照影本、學生證、日記本、電話通聯紀錄為證，並聲請函查中和市第
    一戶政事務所、合作金庫南勢角支庫、中和分行及板橋分行、板信商業銀行股份
    有限公司永和分行、內政部警政署入出境管理局、華南銀行埔墘分行及聲請訊問
    證人方怡然。
    理      由
一、被告甲○○經合法通知，未於言詞辯論期日到場，核無民事訴訟法第三百八十六
    條各款所列情形，爰就被告甲○○部分，依原告之聲請，由其一造辯論而為判決
    。
二、本件原告起訴主張：被告甲○○於八十五年五月二十日與原告成立保證契約，保
    證訴外人漢鼎公司於現在及將來內對原告所負之一切債務，在本金一億元之限額
    內，與訴外人漢鼎公司負連帶清償責任，其後因訴外人漢鼎公司拒繳本息，故依
    約定書之規定，訴外人漢鼎公司之上開借款視為全部到期。詎被告甲○○明知訴
    外人漢鼎公司早自八十九年十月二十七日起已受強制執行，竟將其所有如附表二
    所示之土地十四筆分別於附表二所載原因發生日期，無償贈與被告乙○○，另就
    其所有如附表三所示之土地、建物，於九十年三月五日與被告乙○○虛偽成立買
    賣契約，將上開土地、建物移轉為被告乙○○所有，使原告求償無門。為此，原
    告依民法第二百四十四條與第二百四十二條之規定，聲請法院撤銷渠等所為如附
    表二之贈與契約及移轉所有權之物權契約行為，復代位被告甲○○請求被告乙○
    ○塗銷該土地所有權移轉登記，回復為被告甲○○所有。至被告間就附表三之買
    賣契約與移轉所有權行為，係基於虛偽通謀意思表示，自屬無效，原告爰依民法
    第一百八十四條、第二百十三條之規定，及依民法第二百四十二條規定代位被告
    甲○○請求被告乙○○塗銷系爭土地、建物所有權登記。倘認被告間就附表三所
    示不動產之買賣，係為真實之買賣，然被告甲○○明知其為訴外人漢鼎公司之連
    帶債務人，見訴外人漢鼎公司已遲延利息，且就屆期之借款未為清償，竟將上開
    不動產出售與知情之被告乙○○，有害原告之債權，原告則依民法第二百四十四
    條第二項規定，聲請撤銷被告間之買賣契約及移轉所有權之物權契約行為，並依
    民法第二百四十二條規定，代位被告甲○○請求被告乙○○塗銷附表三所示土地
    、建物所有權移轉登記，回復為被告甲○○所有等語。被告乙○○則以：被告乙
    ○○並不知悉訴外人漢鼎公司有未償銀行之債務。被告乙○○於八十九年一月二
    十四日，向被告甲○○購買如附表二編號十四號與附表三之房地，並以其與訴外
    人方怡然間合建分售契約所得作為價金，自買賣契約成立時起分次匯款予被告甲
    ○○，其匯款之時間均比被告甲○○之保證債務責任發生早，故被告乙○○自無
    知情可言。至於附表二編號十四號之土地，為被告乙○○向被告甲○○購買之房
    屋基地，亦即其為原告所提附表三編號三、四、五、六及七號房屋之基地，其以
    「贈與」方式移轉，僅為考慮夫妻間之贈與免繳土地增值稅而已，故非無償行為
    等語，資為抗辯。
三、本件原告主張被告甲○○與原告於八十五年五月二十日簽立保證書及約定書，保
    證訴外人漢鼎公司於現在及將來對原告所負之一切債務，在本金一億元之限額內
    ，與訴外人漢鼎公司負連帶清償責任，訴外人漢鼎公司於附表一所示之借貸時間
    陸續向原告借款共計五千萬元，並自八十九年十月二十七日起未按期繳付本息，
    經原告催告均未獲清償，依約定書規定，訴外人漢鼎公司之上開借款視為全部到
    期等情，有原告所提之保證書、約定書、借據、借款展期約定書為證，被告甲○
    ○經合法通知而未到場爭執，依民事訴訟法第二百八十條第三項規定，自應視為
    被告甲○○對於上開原告之主張已為自認，而被告乙○○對原告上開主張並不爭
    執，自堪信原告此部分主張為真實，是以被告甲○○自應就上開訴外人漢鼎公司
    對於原告所貸借之借款對原告負連帶清償責任。而被告甲○○將其所有如附表二
    與附表三所示之土地及建物，於附表二、三所示之時間分別以贈與或買賣等原因
    ，移轉上述不動產之所有權予被告乙○○之事實，亦為被告乙○○所不爭執，並
    有上述不動產所有權狀、土地登記簿謄本及建築改良物登記簿謄本附卷可稽，原
    告此部分主張亦堪信為真正。
四、原告另主張被告等二人就附表二所示之土地所為之贈與及物權移轉行為，並認被
    告二人間就如附表三所示之土地與建物所為買賣契約，係出於通謀虛偽意思表示
    ，應屬無效或屬詐害行為而得撤銷，故均應將上述不動產之移轉予以撤銷，並將
    該不動產之所有權回復登記為被告甲○○所有等節，被告甲○○雖未到場爭執，
    但為被告乙○○所否認，經查：
（一）被告甲○○將如附表二所示編號一至十三號之土地所有權移轉予被告乙○○部
      分：按債務人所為之無償行為，有害及債權者，債權人得聲請法院撤銷之。債
      權人依該規定聲請法院撤銷時，得並聲請命受益人回復原狀，民法第二百四十
      四條第一項、第三項分別定有明文。依據原告所提出被告二人之戶籍謄本所示
      ，被告乙○○與被告甲○○等二人係夫妻，且婚姻關係於上開不動產移轉當時
      迄今均仍繼續存續中，而依卷附之土地登記謄本之記載，被告乙○○係於附表
      二編號一至十三號所示之原因發生日，以「夫妻贈與」為登記原因取得所有權
      ，被告乙○○就該登記原因亦未爭執，故被告甲○○應係基於無償贈與而移轉
      如附表二編號一至十三號所示之土地予被告乙○○。揆諸上開法條之規定，原
      告自得撤銷被告甲○○與被告乙○○就附表二編號一至十三號土地之贈與行為
      ，並請求該贈與行為之受益人即被告乙○○塗銷如附表二編號一至十三號所示
      之土地所有權登記，回復為被告甲○○所有，原告此部分之訴應認為有理由。
      另被告乙○○將原屬於被告甲○○而現在經移轉登記為其名義之不動產移轉登
      記塗銷後，自然回復登記為移轉登記前原不動產所有權人即被告甲○○之名義
      ，而無須另為聲明應回復登記為何人所有，原告所為應回復為被告甲○○名義
      部分之請求乃屬無保護必要，該部分仍應予駁回。
（二）被告甲○○移轉如附表二編號十四號及附表三所示之土地與建物所有權予被告
      乙○○部分：
    (一)依被告乙○○所提之買賣契約書，被告間係於八十九年一月二十四日，就如附
      表三所示之建物與土地成立買賣契約，被告乙○○並自八十九年一月二十四日
      起，以其與證人方怡然間分售房地之所得，陸續以匯款之方式支付該買賣價金
      予被告甲○○，此有被告乙○○與證人方怡然間之契約書與匯款單十八紙為證
      ，並經證人方怡然結證在卷，是以被告乙○○抗辯稱上述不動產乃基於買賣關
      係而取得，當堪採信，原告主張被告二人係基於虛偽之買賣關係而移轉該不動
      產一節，尚非可採。至附表二編號十四號之土地部分，被告乙○○抗辯稱該部
      分土地乃如附表三編號三、四、五、六及七號所示房屋之基地，經核與建築改
      良物登記簿謄本之記載尚無不符，而被告間就該土地之贈與契約書，亦與上開
      買賣契約書同於八十九年一月二十四日作成，另依土地稅法第二十八條之二本
      文規定：「配偶相互贈與之土地，不課徵土地增值稅。」，由上各點，足見被
      告乙○○所稱，該土地雖係以「贈與」方式移轉，但僅為考慮夫妻間之贈與免
      繳土地增值稅，實則該土地與房屋之所有權均基於買賣關係而移轉等語，應為
      可採。
    (二)原告雖以被告間早有金錢往來，且附表三之房地於登記謄本所登記之原因發生
      日，與被告間成立買賣契約之八十九年一月二十四日並不相同，又被告間簽訂
      買賣契約之八十九年一月二十四日前，附表三之建物門牌尚未編訂，何以成立
      買賣契約？再者，附表三編號六、七號之建物於所有權第一次登記時，為訴外
      人李家緯所有，並非被告甲○○所有，則被告甲○○如何將之出賣等語，而為
      先位聲明之主張被告間之買賣契約係基於通謀虛偽意思表示而為無效，原告依
      民法第二百四十二條之規定，代位被告甲○○請求被告乙○○塗銷被告間如附
      表三所示之土地與建物移轉所有權之登記，回復為被告甲○○所有；並為備位
      之聲明主張縱該買賣行為有效，然其行為有害原告對被告甲○○之債權，且為
      被告乙○○所明知，故原告得依民法第二百四十四條之規定撤銷該買賣行為，
      並請求被告乙○○將如附表三所示之土地與建物回復登記為被告甲○○所有等
      語。惟依據上述不動產之土地登記簿謄本、建築改良物登記簿謄本所登記之原
      因發生日期，衡情與實際買賣契約成立之日期未必相合，而被告間係為夫妻關
      係，被告甲○○自八十七年起即不時出境，此有護照及內政部警政署入出境管
      理局之回函附卷可稽，於無其他反證存在下，當可認為被告乙○○所稱乃屬被
      告二人夫妻間為日常家用及教養費用所為之金錢往來，又依台北縣中和市第一
      戶政事務所回函所示，如附表三所示建物門牌乃係於八十八年九月十三日編訂
      完成，核對被告乙○○於九十一年十一月十九日所提之互易公契影本之內容，
      如附表三編號六、七號之建物，係訴外人李家緯就其所有同棟之十二樓及十二
      樓之一之房屋，因與被告甲○○之上述房屋面積相同，故被告甲○○與訴外人
      李家緯就上開房地互易，復移轉該所有權予被告乙○○，綜上各點，被告乙○
      ○所抗辯被告二人間確因買賣而移轉如附表二編號十四號與附表三所示之建物
      與土地，原告主張被告二人間係為虛偽通謀意思表示等情，尚無足採。又原告
      既主張被告甲○○係於八十九年十月二十七日知悉訴外人漢鼎公司拒付本息之
      情事，然被告乙○○早於八十九年一月二十四日即向被告甲○○買受上揭房地
      並匯入款項多筆已如前述，是被告乙○○並無從知悉該買賣房地之行為是否有
      害原告之債權，自與民法第二百四十四條第二項之規定顯不相合，原告主張據
      此請求撤銷被告間之買賣行為，並無理由。
五、綜上所述，原告為被告甲○○之債權人，被告甲○○於對原告負有債務後，將如
    附表二所示編號一至十三號之土地贈與予被告乙○○之無償行為，原告自得依民
    法第二百四十四條第一項及第三項之規定，請求撤銷該贈與行為，並請求被告乙
    ○○塗銷其移轉所有權之登記及回復為被告甲○○所有，原告此部分之請求，為
    有理由。至於原告主張被告二人間就如附表二所示編號十四號與如附表三所示之
    建物與土地移轉予被告乙○○之行為，係基於虛偽通謀意思表示而為之，且被告
    乙○○對被告甲○○與原告間之債務並不知悉，是以原告此部分之請求，均無可
    採，並無理由，此部分自應予以駁回。
六、本件事證已臻明確，兩造其餘主張及攻擊防禦方法與證據，經本院斟酌後，與本
    件判決結果已不生影響，故不一一論列，附此敘明。
七、據上論結，本件原告之訴一部為有理由，一部為無理由，依民事訴訟法第三百八
    十五條第一項前段、第七十九條但書、第八十五條第二項，判決如主文。
中      華      民      國    九十二    年      三      月      六      日
                                臺灣板橋地方法院民事第一庭
~B法      官  許  瑞  東
右正本證明與原本無異。
如不服本判決，應於判決送達後廿日內，向本院提出上訴狀。
中      華      民      國    九十二    年      三      月      五      日
~B法院書記官  陳  淑  芳
~F0;
~T24;
┌──────────────────────────────────┐
│【附表一】                        九十年度重訴字第五九六號          │
├─────┬────┬───────────────────────┤
│ 借款金額 │初 貸 日│           展        期        日             │
│          │        ├───┬───┬───┬───┬───┬───┤
│ (新台幣) │        │第一次│第二次│第三次│第四次│第五次│第六次│
├─────┼────┼───┼───┼───┼───┼───┼───┤
│六百萬元  │85/6/22 │自86/6│自87/6│自88/6│自88/1│自89/6│自89/1│
│          │  至    │/22 起│/22 起│/22 起│2/22起│/22 起│2/22起│
│          │86/6/22 │延一年│延一年│延半年│延半年│延半年│延半年│
├─────┼────┼───┼───┼───┼───┼───┼───┤
│三百萬元  │85/6/1  │自86/6│自87/6│自88/6│自88/1│自89/6│自89/1│
│          │  至    │/1  起│/1  起│/1  起│2/1 起│/1  起│2/1 起│
│          │86/6/1  │延一年│延一年│延半年│延半年│延半年│延半年│
├─────┼────┼───┼───┼───┼───┼───┼───┤
│三百萬元  │85/5/23 │自86/5│自87/5│自88/5│自88/1│自89/5│自89/1│
│          │ 至     │/23 起│/23 起│/23 起│1/23起│/23 起│1/23起│
│          │86/5/23 │延一年│延一年│延半年│延半年│延半年│延半年│
├─────┼────┼───┼───┼───┼───┼───┼───┤
│三百萬元  │85/6/10 │自86/6│自87/6│自88/6│自88/1│自89/6│自89/1│
│          │ 至     │/10 起│/10 起│/10 起│2/10起│/10 起│2/10起│
│          │86/6/10 │延一年│延一年│延半年│延半年│延半年│延半年│
├─────┼────┼───┼───┼───┼───┼───┼───┤
│三千五百萬│85/5/21 │      │      │      │      │      │      │
│元        │ 至     │      │      │      │      │      │      │
│          │92/5/21 │      │      │      │      │      │      │
├─────┴────┴───┴───┴───┴───┴───┴───┤
├──────────────────────────────────┤
│【附表二】                                                          │
├─┬────┬────────────────┬────┬─────┤
│編│ 原因發 │ 土  地  坐  落（均於台北縣）   │  面積  │  權  利  │
│  │        ├────┬──┬──┬───┬─┤        │          │
│號│ 生日期 │鄉鎮市區○ 段 ○○段│ 地號 │目│平方公尺│  範  圍  │
├─┼────┼────┼──┼──┼───┼─┼────┼─────┤
│一│ 90/3/15│ 中和市 │永和│水尾│四六之│雜│九九    │二分之一  │
│  │        │        │    │    │三    │  │        │          │
├─┼────┼────┼──┼──┼───┼─┼────┼─────┤
│二│ 90/4/30│ 中和市 │永和│水尾│四六之│雜│五      │二分之一  │
│  │        │        │    │    │三０  │  │        │          │
├─┼────┼────┼──┼──┼───┼─┼────┼─────┤
│三│ 90/4/30│ 中和市 │永和│水尾│四六之│雜│一      │二分之一  │
│  │        │        │    │    │三二  │  │        │          │
├─┼────┼────┼──┼──┼───┼─┼────┼─────┤
│四│ 90/3/15│ 中和市 │永和│水尾│四六之│雜│五四    │二分之一  │
│  │        │        │    │    │五二  │  │        │          │
├─┼────┼────┼──┼──┼───┼─┼────┼─────┤
│五│ 90/3/15│ 中和市 │永和│水尾│四六之│雜│二九    │二分之一  │
│  │        │        │    │    │五三  │  │        │          │
├─┼────┼────┼──┼──┼───┼─┼────┼─────┤
│六│ 90/3/15│ 中和市 │永和│水尾│六一  │建│二四    │二分之一  │
├─┼────┼────┼──┼──┼───┼─┼────┼─────┤
│七│ 90/3/15│ 中和市 │永和│水尾│六一之│建│一六    │二分之一  │
│  │        │        │    │    │一    │  │        │          │
├─┼────┼────┼──┼──┼───┼─┼────┼─────┤
│八│ 90/3/15│ 中和市 │永和│水尾│六一之│建│三六    │二分之一  │
│  │        │        │    │    │一八  │  │        │          │
├─┼────┼────┼──┼──┼───┼─┼────┼─────┤
│九│ 90/3/15│ 中和市 │永和│水尾│六一之│建│二四    │二分之一  │
│  │        │        │    │    │一九  │  │        │          │
├─┼────┼────┼──┼──┼───┼─┼────┼─────┤
│十│ 90/3/15│ 永和市 │水利│    │三二四│道│一九    │二分之一  │
├─┼────┼────┼──┼──┼───┼─┼────┼─────┤
│十│ 90/4/30│ 永和市 │民治│    │一五八│道│八、八九│全部      │
│一│        │        │    │    │      │  │        │          │
├─┼────┼────┼──┼──┼───┼─┼────┼─────┤
│十│ 90/3/15│ 永和市 │民治│    │一六０│雜│三五、四│全部      │
│二│        │        │    │    │      │  │七      │          │
├─┼────┼────┼──┼──┼───┼─┼────┼─────┤
│十│ 生日期 │ 永和市 │民治│    │一六０│雜│二、六九│全部      │
│三│        │        │    │    │之一  │  │        │          │
├─┼────┼────┼──┼──┼───┼─┼────┼─────┤
│十│ 90/3/15│ 中和市 │漳和│瓦瑤│八三之│建│七０五  │一萬分一五│
│四│        │        │    │    │八    │  │        │八四      │
├─┴────┴────┴──┴──┴───┴─┴────┴─────┤
├──────────────────────────────────┤
│【附表三】                                                          │
├─┬─────────────────────┬────┬─────┤
│編│       土     地     坐     落            │  面積  │  權  利  │
│  ├────┬────┬──┬──┬───┬─┤        │          │
│號│ 縣市   │鄉鎮市區○ 段 ○○段│ 地號 │目│平方公尺│  範  圍  │
├─┼────┼────┼──┼──┼───┼─┼────┼─────┤
│一│ 台北縣 │ 中和市 │漳和│瓦瑤│三一之│建│五六四  │一萬分之三│
│  │        │        │    │    │五    │  │        │八一      │
├─┼────┼────┼──┼──┼───┼─┼────┼─────┤
│二│ 台北縣 │ 板橋市 │府中│    │九七０│建│九一五  │一萬分之二│
│  │        │        │    │    │      │  │        │二四      │
├─┴────┴────┴──┴──┴───┴─┴────┴─────┤
│ 原因發生日期均為九十年三月五日                                     │
├─┬────┬───────┬──────┬──────┬─────┤
│編│  建號  │  基地坐落    │ 建物門牌   │  建物面積  │ 權利範圍 │
│號│        │              │            │（平方公尺  │          │
├─┼────┼───────┼──────┼──────┼─────┤
│  │四六二０│台北縣板橋市府│台北縣板橋市│層次面積：三│ 全部     │
│  │        │中段九七０地號│後菜園街三二│二、０八，附│          │
│  │        │              │巷七號六樓  │屬建物：陽台│          │
│  │        │              │            │五、三三    │          │
│  ├────┼───────┼──────┼──────┼─────┤
│  │四六二二│同右          │共同使用部分│五三一、五  │一萬分之八│
│  │        │              │            │            │八        │
│一├────┼───────┼──────┼──────┼─────┤
│  │四六三０│              │            │三０、一八  │一萬分之一│
│  │        │              │            │            │六四二    │
│  ├────┼───────┼──────┼──────┼─────┤
│  │四六三一│              │            │七八六，七六│一萬分之三│
│  │        │              │            │            │三０（含停│
│  │        │              │            │            │車位編號二│
│  │        │              │            │            │０、二三、│
│  │        │              │            │            │權利範圍各│
│  │        │              │            │            │一萬分之一│
│  │        │              │            │            │五六）    │
├─┼────┼───────┼──────┼──────┼─────┤
│  │四六二一│同右          │台北縣板橋市│層次面積：八│ 全部     │
│  │        │              │後菜園街三二│五、八一，附│          │
│  │        │              │巷九號六樓  │屬建物，陽台│          │
│  │        │              │            │一０、八八  │          │
│  ├────┼───────┼──────┼──────┼─────┤
│  │四六二二│同右          │共同使用部分│五三一、五  │一萬分之二│
│  │        │              │            │            │三七      │
│二├────┼───────┼──────┼──────┼─────┤
│  │四六三一│同右          │共同使用部分│七八六、七六│一萬分之九│
│  │        │              │            │            │八四（含停│
│  │        │              │            │            │車位編號二│
│  │        │              │            │            │八，權利範│
│  │        │              │            │            │圍一萬分之│
│  │        │              │            │            │四六八，編│
│  │        │              │            │            │號三六、三│
│  │        │              │            │            │八、三九，│
│  │        │              │            │            │權利範圍各│
│  │        │              │            │            │一萬分之一│
│  │        │              │            │            │五六      │
│  ├────┼───────┼──────┼──────┼─────┤
│  │四六三三│同右          │共同使用部分│五六、四四  │一萬分之二│
│  │        │              │            │            │０六九    │
├─┼────┼───────┼──────┼──────┼─────┤
│  │四三五四│台北縣中和市漳│台北縣中和市│層次面積：一│ 全部     │
│  │五      │和段瓦瑤小段八│中山路二段三│一五、六一，│          │
│  │        │三之八地號    │十號十二樓  │附屬建物，陽│          │
│  │        │              │            │台一五、二二│          │
│  │        │              │            │            │          │
│三├────┼───────┼──────┼──────┼─────┤
│  │四三五六│同右          │共同使用部分│九八四、九五│一萬分之二│
│  │五      │              │            │            │三三      │
│  ├────┼───────┼──────┼──────┼─────┤
│  │四三五六│同右          │共同使用部分│五八二、九三│一萬分之一│
│  │七      │              │            │            │四二      │
├─┼────┼───────┼──────┼──────┼─────┤
│  │四三五四│同右          │台北縣中和市│一層：一七０│ 全部     │
│  │七      │              │中山路二段三│、七三，二層│          │
│  │        │              │０號        │：二三九、三│          │
│  │        │              │            │二，騎樓：三│          │
│  │        │              │            │六、七０，陽│          │
│  │        │              │            │台：二八，八│          │
│  │        │              │            │四          │          │
│  ├────┼───────┼──────┼──────┼─────┤
│  │四三五六│同右          │共同使用部分│九八四、九五│一萬分之五│
│  │五      │              │            │            │一四      │
│四├────┼───────┼──────┼──────┼─────┤
│  │四三五六│同右          │共同使用部分│五八二、九三│一萬分之五│
│  │七      │              │            │            │五０      │
│  ├────┼───────┼──────┼──────┼─────┤
│  │四三五六│同右          │共同使用部分│一八五七、九│七六分之四│
│  │八      │              │            │二          │（含停車位│
│  │        │              │            │            │位編號一層│
│  │        │              │            │            │五二、五三│
│  │        │              │            │            │、五四、五│
│  │        │              │            │            │五，權利範│
│  │        │              │            │            │圍各七六分│
│  │        │              │            │            │之一      │
├─┼────┼───────┼──────┼──────┼─────┤
│  │四三五四│同右          │台北縣中和市│層次面積：八│ 全部     │
│  │八      │              │中山路二段三│八、八七，附│          │
│  │        │              │０號十二樓之│屬建物，陽台│          │
│  │        │              │一          │：一五；、二│          │
│  │        │              │            │八          │          │
│五├────┼───────┼──────┼──────┼─────┤
│  │四三五六│同右          │共同使用部分│九八四、九五│一萬分之一│
│  │五      │              │            │            │七八      │
│  ├────┼───────┼──────┼──────┼─────┤
│  │四三五六│同右          │共同使用部分│五八二、九三│一萬分之一│
│  │七      │              │            │            │０九      │
├─┼────┼───────┼──────┼──────┼─────┤
│  │四三五五│同右          │台北縣中和市│層次面積：一│ 全部     │
│  │二      │              │中山路二段三│一五、六一，│          │
│  │        │              │六號十三樓  │附屬建物，陽│          │
│  │        │              │            │台：五、三三│          │
│  ├────┼───────┼──────┼──────┼─────┤
│  │四三五六│同右          │共同使用部分│九八四、九五│一萬分之二│
│  │五      │              │            │            │三三      │
│六├────┼───────┼──────┼──────┼─────┤
│  │四三五六│同右          │共同使用部分│五八二、九三│一萬分之一│
│  │七      │              │            │            │四二      │
│  ├────┼───────┼──────┼──────┼─────┤
│  │四三五六│同右          │共同使用部分│一八五七、九│七六分之二│
│  │八      │              │            │二          │（含停車位│
│  │        │              │            │            │編號地下一│
│  │        │              │            │            │層四八、四│
│  │        │              │            │            │九，權利範│
│  │        │              │            │            │圍各七六分│
│  │        │              │            │            │之一）    │
├─┼────┼───────┼──────┼──────┼─────┤
│  │四三五五│同右          │台北縣中和市│層次面積：八│全部      │
│  │四      │              │中山路二段三│八、八七，附│          │
│  │        │              │六號十三樓之│屬建物，陽台│          │
│  │        │              │一          │：一五、二八│          │
│七├────┼───────┼──────┼──────┼─────┤
│  │四三五六│同右          │共同使用部分│九八四、九五│一萬分之一│
│  │五      │              │            │            │七八      │
│  ├────┼───────┼──────┼──────┼─────┤
│  │四三五六│同右          │共同使用部分│五八二、九三│一萬分之一│
│  │七      │              │            │            │０九      │
├─┴────┴───────┴──────┴──────┴─────┤
│原因發生日期均為九十年三月五日                                      │
└──────────────────────────────────┘


司法院資訊處製作；財團法人民間司法改革基金會備份。
